臺灣士林地方法院民事裁定
111年度勞聲再字第4號
再審聲請人  謝隆昌  
再審相對人  指南汽車客運股份有限公司00000000000000000000
法定代理人  呂奇峯  
上列當事人間請求侵權行為損害賠償事件，再審聲請人對於民國
111年5月20日本院111年度勞再易字第1號確定裁定聲請再審，本
院裁定如下：
    主      文
再審之聲請及追加之訴均駁回。
再審聲請及追加之訴費用均由再審聲請人負擔。
    事實及理由
一、按再審之訴應於30日之不變期間內提起；前項期間，自判決
    確定時起算，判決於送達前確定者，自送達時起算；其再審
    之理由發生或知悉在後者，均自知悉時起算。但自判決確定
    後已逾5年者，不得提起。民事訴訟法（下稱民訴法）第500
    條第1項、第2項分別定有明文。又裁定已經確定，而有第49
    6條第1項或第497條之情形者，得準用民訴法第5編有關再審
    程序之規定聲請再審，同法第507條亦有明文。本院111年5
    月20日111年度勞再易字第1號裁定(下稱原確定裁定)因不得
    抗告而告確定，再審聲請人於同月27日收受裁定，復於同年
    6月16日聲請再審(見本院卷第11頁之收狀戳)，未逾30日之
    不變期間，合先敘明。
二、按聲請再審，應依民訴法第507條準用第501條第1項第4款規
    定表明再審理由，此為必須具備之程式。所謂表明再審理由
    ，必須指明確定裁定有如何合於法定再審事由之具體情事，
    始為相當；倘僅泛言有何條款之再審事由，而無具體情事者
    ，尚難謂已合法表明再審理由。如未表明再審理由，其再審
    聲請即屬不合法，法院無庸命其補正（最高法院109年度台
    聲字第1089號裁定意旨參照）。又當事人雖係聲明對某件確
    定裁定聲請再審，但其再審訴狀理由，僅對前訴訟程序之確
    定裁判有所指摘，而對所聲請再審之確定裁定則未表明有何
    法定再審原因，其再審之聲請，自難認為合法（最高法院10
    0年度台抗字第665號裁定意旨參照）。
三、經查：
　　㈠本件再審聲請人與再審相對人間請求侵權行為損害賠償事
      件，前經本院以108年度士勞簡字第26號判決駁回再審聲
      請人之訴，再審聲請人不服提起上訴，又經本院以109年
      度勞簡上字第5號判決駁回其上訴及追加之訴確定（下稱
      前確定判決）。再審聲請人對於前確定判決向本院提起再
      審之訴，經本院110年度勞再易字第1號判決(下稱第1號判
      決)駁回其訴確定。其再對於第1號判決聲請再審，經本院
      以再審聲請人未合法表明原確定裁定有何再審事由，不合
      法定程式為由，程序上駁回其聲請及追加之訴確定。因此
      ，再審聲請人既然是針對原確定裁定聲請再審，參照前段
      所列最高法院裁定意旨，就必須表明對於原確定裁定本身
      有何法定再審事由，而不是對於原確定裁定以外之前確定
      判決表明法定再審事由。然而，綜觀再審聲請人所提出之
      本件「民事再審之訴狀」，已自行表明係在指摘前確定判
      決有認事用法之問題，而有民訴法第496條第1、7、8、9
      、10、11、12、13款、第497條之再審事由(見其訴狀第2-
      3頁)。又其次指摘前確定判決及第1號判決，而有民訴法
      第496條第1項第1、4、7、8、9、10、11、12、13款、第4
      97條之再審事由(見其訴狀第4-7頁)，其他則概述前確定
      判決及第1號判決有認事用法問題(見其訴狀第7至第17頁)
      ，通篇僅對前確定判決及第1號判決前之確定裁判有所指
      摘，顯非對於原確定裁定表明再審事由。依照民訴法第50
      7條準用第501條，並參考前述最高法院裁定見解，其前開
      再審聲請，不合法定程式，並不合法，應予駁回。
　　㈡再法官曾參與該訴訟事件之前審裁判或仲裁者，應自行迴
      避，民訴法第32條第7款雖定有明文。惟此條款規定，乃
      在使法官不得於其曾參與之裁判之救濟程序執行職務，以
      維審級之利益及裁判之公平。因此，法官曾參與訴訟事件
      之前審裁判或更審前之裁判者，固應自行迴避。對於確定
      終局判決提起再審之訴者，其參與該確定終局判決之法官
      ，依同一理由，於再審程序，亦應自行迴避。惟各法院法
      官員額有限，其迴避以一次為限。例如對於再審確定終局
      判決及原確定終局判決又合併提起再審之訴者，僅參與再
      審確定終局判決之法官須迴避，而參與原確定終局判決之
      法官，則不須再自行迴避（司法院大法官釋字第256號解
      釋意旨參照）。故於聲請再審之情形，僅參與前次確定終
      局裁定之法官，應自行迴避。然原確定裁定係針對第1號
      判決聲請再審，第1號判決係由黃欣怡法官、絲鈺雲法官
      、林大為法官所為，原確定裁定之承審法官蔡志宏、趙彥
      強、謝佳純既未參與第1號判決之裁判，不能認原確定裁
      定有何承審法官依法應予迴避之情事。再審聲請人因此認
      原確定裁定有民訴法第496條第1項第4款之再審事由，顯
      無理由，並不可採，應予駁回。
　　㈢末按再審之訴實質上為前訴訟程序之再開或續行，惟在法
      院認再審之訴為有理由前，前訴訟程序尚未再開，則不許
      當事人為訴之變更、追加、擴張應受判決事項之聲明或提
      起反訴（最高法院104年度台上字第2057號裁定意旨參照
      ）。本院既認再審聲請人之聲請再審為不合法及無理由，
      即無從再開或續行前訴訟程序，自無利用再開或續行之前
      訴訟程序追加起訴之餘地，則再審聲請人另追加請求再審
      相對人再給付35萬元本息及道歉聲明回復名譽部分，即不
      合法，應併予駁回。
四、據上論結，本件再審聲請為一部不合法，一部無理由，追加
    之訴為不合法，裁定如主文。
中　　華　　民　　國　　111 　年　　11　　月　　21　　日
                  勞動法庭    審判長法  官  絲鈺雲
                                    法  官  林銘宏
                                    法  官  張新楣
以上正本係照原本作成。                                
本件裁定不得抗告。
中　　華　　民　　國　　111 　年　　11　　月　　21　　日
                                    書記官  葉乙成